【裁判字號】    98,簡,110
【裁判日期】    981209
【裁判案由】    房屋稅
【裁判全文】
臺中高等行政法院判決
                                       98年度簡字第110號
原      告  社團法人臺中市廣西同鄉會
代  表  人  甲○○
被      告  乙○○○○○○○
代  表  人  丙○○
上列當事人間因房屋稅事件，原告不服臺中市政府中華民國98年
8月24日府法訴字第0980216907號訴願決定，提起行政訴訟，本
院判決如下︰
    主  文
原告之訴駁回。
訴訟費用由原告負擔。
    事實及理由
一、事實概要：緣原告所有坐落臺中市○○區○○路53巷11號房
    屋，經被告以其法人登記證書之記載，係以共謀同鄉社會福
    利為目的，不符房屋稅條例第15條第1項第5款免徵房屋稅之
    規定，乃核課民國（下同）97年房屋稅新臺幣（下同）1,92
    0元。原告不服，申請復查，未獲變更，提起訴願，遭決定
    駁回，遂提起本件行政訴訟。
二、本件原告主張：有關公益社團自有供辦公使用之房屋免徵房
    屋稅，有內政部61年9月1日台內社字第486554號令，略以准
    財政部60年8月16日臺財稅第36966號令臺灣省政府財政廳、
    臺北市財政局副本，以經主管機關核准有案之團體，即為合
    法登記之社團法人，其自有供辦公使用之房屋免徵房屋稅之
    釋示規定。原告業於75年1月23日向臺灣臺中地方法院設立
    登記為社團法人，此有該院登記簿第11冊22頁第343號法人
    登記書為證。該會以聯絡同鄉感情，發揚互助精神，毋忘桑
    梓，團結合作，擁護國策，共謀同鄉社會福利，並進而發揚
    愛鄉愛國情操，參與復國建國大業為宗旨，確屬公益社團，
    系爭房屋為自有供辦公使用，並無營利或為謀會員經濟上利
    益之情事，依法免徵房屋稅。又系爭房屋若真應課徵房屋稅
    ，依法應向占有該屋之會員王逢琳課徵，不應向原告徵收，
    始為適法等情，並聲明求為判決撤銷訴願決定及原處分。
三、被告則以：
  (一)原告為同鄉會組織型態，受益對象為廣西同鄉，既屬特定，
    其所有系爭房屋不符合免徵房屋稅規定，原核定乃按非住家
    非營業用稅率課徵97年房屋稅。原告不服，主張略以依房屋
    稅條例第15條第1項第5款規定「不以營利為目的，並經政府
    核准之公益社團自有供辦公使用之房屋」免徵房屋稅，而原
    告確屬公益社團，自亦屬免徵房屋稅範圍，且系爭房屋確為
    自有供辦公使用，並無財政部60年11月9日台財稅第38743號
    令所稱為營業或供收益使用，亦無為謀會員經濟上利益之情
    事，請求撤銷原核定云云。申經被告復查決定略以，原告的
    受益對象為廣西同鄉，既屬特定對象，非一般大眾，縱其屬
    公益社團法人，不以營利為目的，其自有供辦公用房屋，依
    房屋稅條例第15條第1項第5款但書規定，仍無免徵房屋稅之
    適用，乃復查決定維持原核定。原告猶未甘服，提起訴願，
    除執同詞外，並謂系爭房屋若真應課徵房屋稅，應向占有該
    屋之會員王逢琳課徵等語，經訴願決定略以，查房屋稅條例
    第15條第1項第5款原規定「不以營利為目的，並經政府核准
    之公益社團自有供辦公使用之房屋。」免徵房屋稅，迄90年
    6月20日修正增列但書為「但以同業、同鄉、同學或宗親社
    團為受益對象者，不在此限。」之規定，96年3月復修正為
    「但以同業、同鄉、同學或宗親社團為受益對象者，除依工
    會法組成之工會經由當地主管稽徵機關報經直轄市、縣（市
    ）政府核准免徵外，不在此限。」是以，原告之組織既為同
    鄉會之組織型態，其設立目的為共謀廣西同鄉社員福利，服
    務對象為廣西同鄉會員，已屬特定，其所有系爭房屋，依房
    屋稅條例第15條第1項第5款但書規定，並無免徵房屋稅之適
    用，乃駁回其訴願，並指明依據房屋稅條例第4條第1項規定
    ，房屋稅應向房屋所有人徵收，至系爭房屋有無占用情形，
    不影響原告為納稅義務人之認定。
  (二)復按財政部91年3月26日台財稅字第0910450828號函釋規定
    「○○區漁會所有房屋是否應依修正房屋稅條例第15條第1
    項第5款規定，自90年7月1日起課徵房屋稅乙案．．．上揭
    規範係為確保對促進公眾利益之公益社團始予免稅，以維護
    租稅公平。如以屬性相同之行業、職業、產業或特定人員為
    主要受益對象之事業或社團，不論該事業之屬性及規模為何
    ，均非以不特定之公眾為受益對象，尚不宜免稅。○○區漁
    會如係以同業成員為主要受益對象．．．其自有供辦公使用
    之房屋，應不得據以免徵房屋稅。」是以，原告的受益對象
    為廣西同鄉，既屬特定對象非不特定大眾，縱其屬公益社團
    法人，不以營利為目的，其自有供辦公用房屋，依房屋稅條
    例第15條第1項第5款但書規定，仍無免徵房屋稅之適用。至
    原告主張系爭房屋若應課徵房屋稅，應向占有該屋之會員課
    徵乙節，基於原告既為系爭房屋之所有人，依房屋稅條例第
    4條規定，房屋稅自應向原告徵收。又房屋倘確遭占用，其
    可依民法第765條規定排除他人干涉，或依同法第767條第1
    項規定請求返還，然此均屬私權之爭執，其是否作為，尚不
    得執為公法上請求之理由，亦無礙於其為系爭房屋應依法課
    徵房屋稅之納稅義務人。又同一標的，被告核課之92至96年
    房屋稅，原告免稅之主張，業經大院97年度簡字第123號判
    決駁回及最高行政法院98年度裁字第450號裁定駁回確定在
    案等語，資為抗辯，並聲明求為判決駁回原告之訴。
四、兩造之爭點：系爭房屋是否適用免徵房屋稅之規定。
五、經查：
  (一)按「房屋稅向房屋所有人徵收之。．．．第一項所有權人或
    典權人住址不明，或非居住房屋所在地者，應由管理人或現
    住人繳納之。．．．」、「房屋稅依房屋現值，按左列稅率
    課徵之：．．．二、非住家用房屋，其為營業用者，最低不
    得少於其房屋現值百分之三，最高不得超過百分之五。其為
    私人醫院、診所、自由職業事務所及人民團體等非營業用者
    ，最低不得少於其房屋現值百分之一點五，最高不得超過百
    分之二點五。」、「私有房屋有下列情形之一者，免徵房屋
    稅：．．．五、不以營利為目的，並經政府核准之公益社團
    自有供辦公使用之房屋。但以同業、同鄉、同學或宗親社團
    為受益對象者，除依工會法組成之工會經由當地主管稽徵機
    關報經直轄市、縣（市）政府核准免徵外，不在此限。」為
    房屋稅條例第4條第1項、第3項、第5條第2款、第15條第1項
    第5款所明定。次按「臺中市房屋稅徵收率規定如下：．．
    ．二、私立醫院、診所、自由職業事務所及人民團體等非營
    業用房屋，其現值百分之二。」亦為臺中市房屋稅徵收率自
    治條例第2條所規定。又按「主旨：關於○○區漁會所有房
    屋是否應依修正房屋稅條例第15條第1項第5款規定，自90年
    7月1日起課徵房屋稅乙案。說明：二、90年6月20日公布修
    正之房屋稅條例經行政院核定自90年7月1日施行，其中第15
    條第1項第5款規定，不以營利為目的，並經政府核准之公益
    社團自有供辦公使用之房屋，免徵房屋稅。但以同業、同鄉
    、同學或宗親社團為受益對象者，不在此限。上揭規範係為
    確保對促進公眾利益之公益社團，始予免稅，以維護租稅公
    平。如以屬性相同之行業、職業、產業或特定人員為主要受
    益對象之事業或社團，不論該事業之屬性及規模為何，均非
    以不特定之公眾為受益對象，尚不宜免稅。○○區漁會如係
    以同業成員為主要受益對象，核與上揭法條所定要件不符，
    其自有供辦公使用之房屋，應不得據以免徵房屋稅。」復為
    財政部91年3月26日台財稅字第0910450828號函釋在案。
  (二)經查，原告於72年7月6日經臺中市政府核准設立，領有臺灣
    臺中地方法院法人登記證書（登記簿第拾壹冊貳貳頁第參肆
    參號），設立目的載明「以聯絡同鄉感情，發揚互助精神，
    毋忘桑梓，團結合作，擁護國策，共謀同鄉社會福利，並進
    而發揚愛國情操，參與復國建國大業為宗旨。」原告雖主張
    依財政部60年11月9日台財稅第38743號、66年8月15日台財
    稅第35449號函及內政部61年9月1日台內社字第486554號函
    意旨，原告屬公益社團且系爭房屋為自有供辦公使用，並無
    營利或為謀會員經濟上利益之情事，應符合免徵房屋稅範圍
    。惟查，房屋稅條例第15條第1項第5款原規定「不以營利為
    目的，並經政府核准之公益社團自有供辦公使用之房屋。」
    免徵房屋稅，嗣於90年6月修正增列但書「但以同業、同鄉
    、同學或宗親社團為受益對象者，不在此限。」之規定；96
    年3月復修正為「但以同業、同鄉、同學或宗親社團為受益
    對象者，除依工會法組成之工會經由當地主管稽徵機關報經
    直轄市、縣（市）政府核准免徵外，不在此限。」準此，原
    告之組織既為同鄉會之組織型態，其設立目的為共謀廣西同
    鄉社員福利，服務對象為廣西同鄉會員，已屬特定對象非不
    特定大眾，揆諸上開法條規定及財政部91年3月26日台財稅
    字第0910450828號函釋意旨，原告所有系爭房屋，依房屋稅
    條例第15條第1項第5款但書規定，並無免徵房屋稅之適用，
    被告依規核課97年房屋稅，並無不合。原告主張依財政部60
    年11月9日台財稅第38743號、66年8月15日台財稅第35449號
    函及內政部61年9月1日台內社字第486554號函意旨，原告屬
    公益社團且系爭房屋為自有供辦公使用，並無營利或為謀會
    員經濟上利益之情事，應符合免徵房屋稅乙節，自非可採。
    至原告主張系爭房屋被王逢琳霸占中，被告不應對其課徵房
    屋稅云云。然按房屋稅應向房屋所有人徵收之，房屋稅條例
    第4條第1項定有明文，被告向原告課徵系爭房屋之房屋稅，
    自無不合。系爭房屋縱遭他人占用，原告得否依民法第765
    條規定排除侵害，抑或依同法第767條規定請求返還，均屬
    私權之爭執，尚不得執為公法上免徵房屋稅之理由，亦無礙
    於其為系爭房屋應依法課徵房屋稅之納稅義務人，原告主張
    應向王逢琳課徵系爭房屋稅，亦無足採。從而，被告依上揭
    規定核定課徵原告97年房屋稅1,920元，核無違誤，復查決
    定及訴願決定遞予維持，亦無不合，原告起訴論旨請求予以
    撤銷，核無理由，應予駁回。又本件為適用簡易程序之案件
    ，爰不經言詞辯論，逕為判決；另兩造其餘之主張，與本件
    判決之結果無影響，毋庸逐一加以論述，附此敘明。
六、據上論結，本件原告之訴為無理由，依行政訴訟法第233條
    第1項、第236條、第98條第1項前段，判決如主文。
中    華    民    國    98    年    12    月     9    日
                臺中高等行政法院第二庭
                                法  官  林  秋  華
以上正本證明與原本無異。
如不服本判決，應於判決送達後20日內，以本訴訟事件所涉及之
法律見解具有原則性者，始得向本院提出上訴狀並表明上訴理由
，經最高行政法院許可，否則不得上訴；如於本判決宣示後送達
前提起上訴者，應於判決送達後20日內補提上訴理由書（均應依
對造人數提出繕本）。
中    華    民    國    98    年    12    月     9    日
                                書記官   李  孟  純


司法院資訊處製作；財團法人民間司法改革基金會備份。
